【裁判字號】    95,交聲,1644
【裁判日期】    951026
【裁判案由】    交管條例聲異
【裁判全文】
臺灣板橋地方法院交通事件裁定        95年度交聲字第1644號
異  議  人
即受處分人  甲○○?女?51歲.
                  ?住臺北縣中.
上列異議人即受處分人因違反道路交通管理處罰條例案件，對於
臺北市交通事件裁決所於民國九十五年十月五日所為北市裁二字
第裁二二－Ａ一Ａ二一六三五五號裁決，聲明異議，本院裁定如
下：
    主  文
原處分撤銷。
    理  由
一、按行政罰法業於民國九十五年二月五日制訂公布，並自九十
    五年二月五日起施行，該法第五條規定：「行為後法律或自
    治條例有變更者，適用行政機關最初裁處時之法律或自治條
    例。但裁處前之法律或自治條例有利於受處罰者，適用最有
    利於受處罰者之規定。」。又道路交通管理處罰條例所定罰
    鍰、記點之裁罰，係屬行政罰法中所稱行政罰之性質，是有
    上開行政罰法第五條規定之適用。次按道路交通管理處罰條
    例第四十五條係於九十四年十二月二十八日經總統公布修正
    ，並自九十五年七月一日起施行，修正前該條文第九款係規
    定「汽車駕駛人，支線道車不讓幹線道車先行，或兩線均為
    幹線道或支線道時，左方車不讓右方車先行爭道行駛者」，
    處新臺幣（下同）六百元以上一千八百元以下罰鍰，而因所
    謂支線道與幹線道之定義不明，而且並非以線道多少區分，
    常有編列為幹線道之車道少於支線道之車道，造成駕駛人誤
    認，爰以道路之大小區分，以符實際駕車狀況，故修正第九
    款而規定為「支線道車不讓幹線道車先行。少線道車不讓多
    線道車先行。車道數相同時，左方車不讓右方車先行」，可
    參酌該條修正理由以觀，然其罰鍰數額則未修正。是本件原
    處分機關裁處時，道路交通管理處罰條例第四十五條業已修
    正施行，依上揭行政罰法說明，修正前之上開條例第四十五
    條並非較有利於異議人，爰以原處分機關最初裁處時即修正
    後之同條例第四十五條規定裁處之。又汽車駕駛人，駕駛汽
    車違反道路交通安全規則，因而肇事致人受傷者，記違規點
    數三點，上開條例第六十一條第三項亦定有明文。末按行政
    罰法第二十五條規定：「數行為違反同一或不同行政法上義
    務之規定者，分別處罰之。」，申言之，行為人所為數個違
    反行政法上義務之行為，若違反數個不同之規定，或數行為
    違反同一之規定時，與一行為違反數個行政法上義務規定之
    單一行為之情形不同（行政罰法第二十四條參照），為貫徹
    個別行政法規之制裁目的，自應分別處罰。又二以上違反道
    路交通管理之行為，應分別處罰，違反道路交通管理事件統
    一裁罰基準及處理細則第三條前段亦明文規定之。
二、本件異議人即受處分人甲○○於九十五年六月二十八日上午
    七時十五分許，駕駛車牌號碼ＹＣＣ－四二九號重型機車，
    由西向東沿臺北市○○路○段八十三巷直行，於行經無號誌
    亦未設置「停」、「讓」標誌之臺北市○○路○段八十三巷
    與永吉路三十七巷巷口時，原應注意行至無號誌而無交通指
    揮人員指揮之交岔路口，且未設標誌、標線或號誌劃分幹、
    支線道者，少線道車應暫停讓多線道先行；車道數相同時，
    轉彎車應暫停讓直行車先行；同為直行車或轉彎車者，左方
    車應暫停讓右方車先行，又並無不能注意之情事，竟疏未注
    意，其駕駛車輛之右後側車身與適由南向北沿臺北市○○路
    三十七巷直行而來林育緯駕駛之車牌號碼ＣＸＡ－八一六號
    重型機車之前車頭發生碰撞，雙方並均因此而受傷，而有違
    反道路交通安全規則，因而肇事致人受輕傷之交通違規事由
    發生，經警據不知名路人報案前往現場處理並為後續事證之
    調查、詢問後，經綜合有關資料審查結果，發現受處分人有
    上揭二交通違規行為，於九十五年七月二十六日掣單舉發，
    嗣受處分人遲至於應到案日期（九十五年八月二十三日）後
    之九十五年八月二十九日到案向原處分機關申訴，原處分機
    關函請舉發單位調查結果，仍認受處分人有前揭違規行為，
    原處分機關乃於九十五年十月五日，依道路交通管理處罰條
    例第四十五條第九款（裁決書溢載第一項）、第六十一條第
    三項（裁決書溢載第一款）及違反道路交通管理事件統一裁
    罰基準表之規定，裁處受處分人罰鍰一千元，並合記違規點
    數四點。
三、經查：道路交通管理處罰條例所規定對車輛違規之處罰，係
    屬行政罰性質，依首揭規定，如違規人有二以上違規行為，
    應分別處罰，雖違反道路交通管理事件統一裁罰基準及處理
    細則第十三條乃規定，二以上違反道路交通管理行為，應於
    通知單之違規事實欄分別填記，惟並未規定有二以上違規行
    為可統一裁罰，即「不可概括裁處一行政罰」。本件異議人
    依原處分機關之認定，係違反道路交通管理處罰條例第四十
    五條第九款及第六十一條第三項之規定，此有卷附之臺北市
    交通事件裁決所違反道路交通管理事件裁決書影本一紙可證
    ，則應就其二種違規行為分別裁罰，惟該所僅籠統裁罰一千
    元及記違規點數四點，未分別裁罰，於法尚有未合，異議人
    聲明異議雖未以此為理由，但原裁決處分既有上揭可議之處
    ，自應予撤銷，由原處分機關另為妥適之處理（同一見解可
    參臺灣高等法院九十二年度交抗字第一三二號裁定、九十三
    年度交抗字第一三號裁定、九十三年度交抗字第四二二號裁
    定、九十四年度交抗字第二三○號裁定）。
據上論斷，應依道路交通案件處理辦法第二十條前段，裁定如主
文。
中    華    民    國    95    年    10    月    26    日
                          臺灣板橋地方法院交通法庭
                                法  官  王綽光
上正本證明與原本無異。
如不服本裁定應於送達後5日內向本院提出抗告狀。
                                書記官  許清秋
中    華    民    國    95    年    10    月    26    日


司法院資訊處製作；財團法人民間司法改革基金會備份。
